臺灣高等法院高雄分院刑事判決　　　　　九十三年度上訴字第八三一號
　　上　訴　人
　　即　被　告　甲○○
　　選任辯護人　蘇志成律師
右上訴人因誣告案件，不服臺灣高雄地方法院九十二年度訴字第二六五七號中華民國
九十三年七月二十日第一審判決（起訴案號：臺灣高雄地方法院檢察署九十二年度偵
續字第七號），提起上訴，本院判決如左：
      主      文
上訴駁回。
      事實及理由
一、本案經本院審理結果，認原審之認事用法及量刑，均無不當，應予維持，並引用
    原審判決書所記載之事實、證據及理由。
二、上訴人即被告甲○○上訴意旨雖又辯稱：被告與林志忠被訴之九十年上訴字第一
    六三四號殺人未遂等案之判決，係認定林志忠於八十九年六月三日二十時，在高
    雄市○○區○○路將軍爺廟前觀看廟會時，因告訴人乙○○等人於慶祝廟會活動
    中所燃放之烽炮，不慎由林志忠身旁射過，引起林志忠不悅，雙方發生互毆，林
    志忠當場表示欲折返尋仇，乙○○邀集其子蘇宗勝及證人蘇宗榮等人，齊聚在乙
    ○○之高雄市○○區○○街四八號住處前防備，嗣於同日二十二時五十分許，林
    志忠與共約三、四十人，分別持刀、信號彈、改造玩具手槍、汽油彈等物，前往
    乙○○住處，與乙○○等人再度互毆，被告亦因在場，為在場不詳姓名人毆打成
    傷，即被送醫急救，證諸常情，既是雙方人馬互毆，則帶頭之告訴人乙○○理應
    有加入互毆方是，據此，渠等就被告受傷害之犯行即有犯意聯絡及行為分擔，皆
    為共同正犯，從而被告指訴乙○○涉有傷害犯行，即非虛偽造，遑論乙○○傷
    害案之無罪判決理由，係謂犯罪不能證明耳，足徵被告並無誣告之故意及犯行等
    情。
三、惟查，
  (一)被告於八十九年六月三日二十二時五十分許，夥同林志忠及不詳姓名者三、四十
    人，分持信號彈、汽油彈、球桿、球棒、刀械、改造玩具手槍等物，至告訴人乙
    ○○住處尋仇，由被告持改造玩具手槍抵住乙○○，林志忠即持刀自後砍殺乙○
    ○之頭部，其他不詳姓名者則點燃汽油彈，及以徒手、球桿、球棒毆打在場之蘇
    宗勝等事證，原審判決已述理由綦詳。而被告所持之改造玩具手槍，為證人即
    乙○○之妻蘇楊秀花以掃把打落在地，被告因而被不詳姓名者打傷等情，分據證
    人蘇宗榮（乙○○之子）、蘇楊秀花於林志忠、甲○○殺人未遂等案中證述無訛
    （高雄市政府警察局小港分局第八０二一號卷、台灣高雄地方法院檢察署八十九
    年度偵字第一四七六三號卷、本院九十年度上訴字第一六三四號卷）。被告於該
    案警訊及檢察官偵查中，亦供稱伊不知被何人打傷（見上揭警卷及偵卷）。由是
    觀之，告訴人乙○○先為被告持槍抵住，隨即被林志忠持刀砍傷頭部，自無力氣
    再打傷被告，是被告之受傷，非乙○○所為，已甚明確（乙○○被訴傷害，已判
    決無罪確定）。
  (二)被告與林志忠結夥聚眾至告訴人乙○○住處尋仇時，在乙○○住處者，有乙○○
    、蘇宗勝、蘇宗榮、李英賓、張再益、翁德慶、楊川等人，為乙○○等人所陳明
    。被告究係遭何人打傷，尚無證據可資認定。果如被告係遭在場之蘇宗勝等人中
    之人打傷（乙○○除外），乙○○與之是否有傷害被告之犯意聯絡，自當審酌。
    據證人李英賓、張再益、翁德慶及蘇宗榮於林志忠、甲○○殺人未遂案及乙○○
    傷害案偵審中分別證稱「在門口聊天喝酒」（上揭第一四七六三號偵卷、台灣高
    雄地方法院九十年度易字第一四七號卷）等語。告訴人乙○○與李英賓等人，既
    係在聊天喝酒，即無事先有與李英賓等人有傷害被告之犯意聯絡。而被告之遭打
    傷係因結夥聚眾帶兇器至乙○○住處尋仇砍殺乙○○，所持之改造玩具手槍被
    打落地，始為在場之人毆打，應屬事起突然，亦不能謂乙○○斯時與之有犯意聯
    絡。
  (三)被告雖否認有持改造玩具手槍抵住乙○○，並指稱：蘇楊秀花於前開殺人未遂案
    中，陳明未見被告持「槍」，蘇宗榮先稱其母持掃把打落被告所持之「槍」，嗣
    又稱不知何人將被告所持之「槍」打落地，並不相符，顯有不實云云（上揭警卷
    、偵卷、上訴卷、台灣高雄地方法院八十九年度訴字第二四八九號卷）。證人蘇
    宗榮於警訊及檢察官偵查中均指稱其母持掃把打落被告手中之「槍」，而蘇楊秀
    花亦確有持掃把打人，嗣即在地上發現槍枝（為蘇楊秀花證實），則蘇楊秀花在
    混亂中未見被告持有槍枝，與事理不悖。蘇宗榮事後所稱不知何人打掉被告手中
    之槍枝，應屬為其母避嫌之詞，自不能採為認定事實之依據。
  (四)綜上所，被告並非為告訴人乙○○打傷，而又無其他事證可懷疑乙○○有參予
    傷害被告之犯行，自不能以乙○○於被告遭傷害時在場，而謂乙○○與打傷被告
    之人有犯意聯絡，是被告虛構事實誣告乙○○之事證明確。上訴意旨執前詞否認
    犯罪指摘原判決不當，為無理由，應予駁回。
據上論結，應依刑事訴訟法第三百六十八條、第三百七十三條，判決如主文。
本案經檢察官沈紹嘉到庭執行職務。
中    華    民    國     九十三     年       九       月       三十     日
                              臺灣高等法院高雄分院刑事第八庭
                                  審判長法官  洪慶鐘
                                        法官  曾玉英
                                        法官  趙文淵
右正本證明與原本無異。
如不服本判決應於收受本判決後十日內向本院提出上訴書狀，其未述上訴理由者，
並得於提起上訴後十日內向本院補提理由書狀（均須按他造當事人之人數附繕本)「
切勿逕送上級法院」。
                                      書記官  彭筱瑗
中    華    民    國     九十三     年       十       月       一       日
                                                                        Ｆ
附件：
臺灣高雄地方法院刑事判決                        九十二年度訴字第二六五七號
    公  訴  人  臺灣高雄地方法院檢察署檢察官
    被      告  甲○○  男  三十二歲（民國○○○年○月○日生）
                        住高雄縣林園鄉○○村○○路八四號
                        居台北縣三峽市○○路二八六巷八號
                        送高雄縣林園鄉○○村○○路十三之一號
                        身分證統一編號：Ｓ一二四七一七三四號
右列被告因誣告案件，經檢察官提起公訴（九十二年度偵續字第七號），本院判決如
左：
    主  文
甲○○意圖使他人受刑事處分，向該管公務員誣告，處有期徒刑捌月。
    事  實
一、緣甲○○因其友人林志忠（殺人未遂等部分另案審理中）於民國八十九年六月三
    日二十時許，在高雄市○○區○○路將軍爺廟前觀看廟會時，與乙○○等人因細
    故發生衝突，於同日二十二時五十分許，林志忠夥同甲○○及其他年籍姓名不詳
    共約三、四十名之成年人，共同基於普通傷害之概括犯意，及未經許可持有可發
    射子彈具有殺傷力之改造槍枝之共同犯意，由林志忠持刀（未報案，不能證明係
    屬槍砲彈藥刀械管制條例所用之刀械）及信號彈、甲○○持仿ＳＭＩＴＨ＆ＷＥ
    ＳＳＯＮ廠轉輪手槍改造，可發射子彈具有殺傷力之改造槍枝（不能證明之前係
    甲○○、林志忠及其他共犯非法持有），另其他人則分持信號彈、汽油彈、球桿
    、球棒等物，前往乙○○位於高雄市○○區○○街四０八號住處，雙方再度爆發
    互毆後，林志忠等人為壓制對方，乃向該處點燃三顆信號彈（業已滅失，無法查
    驗曾否改造及是否具殺傷力），後再由甲○○持改造左輪手槍抵住乙○○，致乙
    ○○無法抗拒後，林志忠隨即手持刀械往乙○○頭部砍殺，僅造成頭皮挫裂傷，
    而其他不詳姓名者則連續分別藉點燃汽油彈、及以徒手、球桿、球棒毆擊之方式
    ，實施傷害行為之結果，致乙○○受有頭皮撕裂傷十×零點三×零點二公分之傷
    害；而甲○○亦因當場所持之上開改造玩具手槍掉落後，經在場不詳姓名之人毆
    打，致受有頭部外傷併後枕部挫擦傷、顏面挫裂傷、左足挫擦傷及背部挫擦傷等
    傷害。惟甲○○明知其所受前開傷害並非遭乙○○毆打所致，竟意圖使乙○○受
    刑事處分，於同年十月三日，由甲○○具狀向台灣高雄地方法院檢察署對乙○○
    提出前開不實之殺人未遂罪告訴，虛構：「八十九年六月三日二十二時三十分左
    右，甲○○開車偕同妻兒前往高雄市○○區○○街一帶觀賞廟會，詎料甫下車，
    步行經鳳城街與鳳華路口時，竟遭乙○○持不明凶器猛擊頭部，致甲○○受有頭
    部外傷併後枕部挫擦傷、顏面挫裂傷二處、左足挫擦傷二處、背部挫擦傷五處之
    傷害」等情，誣指乙○○涉犯刑法殺人未遂罪，經台灣高雄地方法院檢察署受理
    後，以八十九年度偵字第二二三九五號偵辦，足生損害於乙○○之個人名譽，並
    造成司法機關偵查審判權之不當行使。
二、案經乙○○訴由台灣高雄地方法院檢察署檢察官偵查起訴。
    理  由
一、訊據被告甲○○矢口否認有何誣告之犯行，辯稱：伊去看廟會時遭人毆打成傷，
    後來伊被訴殺人未遂罪，開庭時，伊太太陳鳳珠認出毆打伊的人是乙○○，所以
    才提出告訴云云。經查：
    （一）被告甲○○與林志忠確有於八十九年六月三日二十二時五十分許，夥同其
          他年籍姓名不詳共約三、四十名人，由林志忠持刀及信號彈、被告甲○○
          持改造玩具手槍，另其他人則分持信號彈、汽油彈、球桿、球棒等物，前
          往告訴人乙○○前開住處尋仇，嗣與告訴人住宅處前之人互毆後，林志忠
          等人為壓制對方，乃向該處點燃三顆信號彈，後再由被告甲○○持改造左
          輪手槍抵住乙○○，致乙○○無法抗拒後，林志忠隨即在乙○○身後手持
        刀械往乙○○頭部砍殺，而其他不詳姓名者則分別藉點燃汽油彈、及以徒
          手、球桿、球棒毆擊之方式，實施傷害行為，致告訴人乙○○受有上開傷
          勢之事實，業據告訴人乙○○、證人李英賓、楊川、翁德慶及張再益於被
          告甲○○被訴殺人未遂案件之警、偵訊及審理中證陳屬實（見高雄市政府
          警察局小港分局高市警港分刑字第八０二一號卷、台灣高雄地方法院檢察
          署八十九年度偵字第一四七六三號卷、本院八十九年度訴字第二四八九號
          卷），而告訴人乙○○於遭被告持槍抵住致無法抗拒，隨即又被林志忠持
          刀由後方砍傷頭部之情況下，以當時客觀情狀觀之，應無再出手無毆傷被
          告之可能。
    （二）次查，被告甲○○受有前開傷害乙節，固有建佑醫院驗傷診斷書、建佑醫
          院急診紀錄單各一紙在卷足參（分別見台灣高雄地方法院檢察署八十九年
          度偵字第二二三九五號卷、本院九十年度易字一四七號卷），然被告李宏
          國於殺人未遂案件警訊時陳稱：「伊約於八十九年六月三日二十一時五十
          分左右到林志忠住於小港區○○路八十七號住處，到達後經林志忠的朋友
          告知，林志忠已經到小港區○○街四○八號和人打架，於是伊立刻前往查
          看，伊到達現場時看到很多人在打架，伊到現場時看到很多人在打架，伊
          在混亂中被不知名人士從背後襲擊」等語（見前揭警卷八十九年六月八日
          警訊筆錄）；而其於該案件偵查中仍供稱：「伊只是路過被一群人打，不
          知道是誰打伊」等語（見八十九年度偵字第一四七三六號卷八十九年八月
          二十二日訊問筆錄），足見被告雖確實受有前揭傷害，惟至該時尚不知遭
          何人毆傷，又被告前揭被訴殺人未遂案件警、偵訊時，自始至終全然未提
          及偕同妻兒前往高雄市○○區○○街一帶觀賞廟會，詎料甫下車，步行經
          鳳城街與鳳華路口時，竟遭告訴人乙○○持不明凶器猛擊頭部等情節，則
          其前後所訴大相逕庭，所指訴之可信度已非無疑。
    （三）再證人即被告之妻陳鳳珠雖於偵查中到庭證稱：「八十九年六月三日晚上
          七點多自家中出發，甲○○開車載其與兒子一起去看廟會，甲○○在離廟
          會不遠的地方遭人圍毆，後來甲○○被訴殺人未遂案件，在地方法院開庭
          的時候，其認出是乙○○毆打甲○○」云云。然查，證人陳鳳珠於前揭蘇
          順財被訴傷害案件本院審理中到庭證稱：「（問：當日七、八點甲○○在
          何處？）家裡，六點他下班時有出去買檳榔，十點我們就去看廟會」、「
          （問：當日你們去看廟會前，有無在其他地方停留過？）沒有、「（問：
          有無去林志忠家？）沒有」、「問：當日你有無聽說林志忠在廟會與人打
          架之事？）沒有」、「（問：你們是六點後一直在家至十時去外出看廟會
          ？）是」、「（問：八十九年六月三日十點甲○○開車載你與小孩去看廟
          會？）是」云云（見該卷宗九十年四月十日審判筆錄）；與被告在本院審
          理中供稱：「（問：從那邊出發去看廟會？）從家裡出發，開車到廟會地
          點約二、三十分鐘車程」、「（問：一到廟會地點就被打？）我們先在路
          邊攤吃完飯，才又開車去看廟會，之前已看過一個地方，開車到第二個廟
          會地點後約一小時被打」云云，二人就案發當日何時自家中出發前往廟會
          地點、行程所陳述之情節顯有出入；參以被告遭人毆傷之地點即告訴人蘇
          順財上開住處，與位於小港區○○路將軍廟距離約五百公尺，且由告訴人
          住處並無法看到廟會，業經告訴人乙○○到庭確認無訛（見本院九十三年
          七月六日審判筆錄第十頁），足見被告前往告訴人住處，並非無意間偶然
          觀賞廟會始經過，而係刻意前去與林志忠會合，進而聚眾前往告訴人家中
          滋事，是被告辯稱當時在場係因偕同妻兒前往觀賞廟會云云，即乏所據，
          不足採信。
    （四）況經本院調閱前揭乙○○被訴傷害案件（八十九年度偵字第二二三九五號
          、本院九十年度易字第一四七號）、甲○○被訴殺人未遂案件（八十九年
          度偵字第一四七六三號、本院八十九年度訴字第二四八九號）卷宗核閱，
          八十九年度訴字第二四八九號甲○○殺人未遂乙案第一次開庭之日期為八
          十九年十一月十七日、第二次開庭之日期為八十九年十二月二十二日，而
          甲○○具狀向本署對乙○○提出告訴之日期為八十九年十月三日，有上開
          刑事告訴狀上台灣高雄地方法院檢察署收狀戳記可資佐證，是被告對告訴
          人提出告訴之日期既然在本院八十九年度訴字第二八九四號案件第一次開
          庭之前，其妻陳鳳珠顯無在法庭上認出乙○○之可能，足證證人陳鳳珠所
          稱：「在地方法院開庭時認出乙○○」云云，顯與事實不符，益徵被告乃
          意圖誣告乙○○，而捏造不實之事項提出刑事案件之告訴，至為明確。綜
          上所述，被告前揭所辯實係事後卸責之詞，不足採信。本件事證明確，被
          告犯行應堪認定。
三、核被告甲○○所為，係犯刑法第一百六十九條第一項之誣告罪。爰審酌被告誣指
    他人犯罪，致使刑事偵查機關浪費無益資源，進行調查其所誣指之犯罪情節，對
    國家司法權之行使，易致生錯誤之結果，且犯後猶否認犯行，毫無悔意，態度不
    佳，姑念其係因與告訴人間械鬥糾紛遭人毆傷，致其氣憤難平，遂未審慎評斷行
    為後果而為上開犯行等一切情狀，量處如主文所示之刑，藉資懲儆。
據上論斷，應依刑事訴訟法第二百九十九條第一項前段，刑法第一百六十九條第一項
，判決如主文。
本案經檢察官李廷輝到庭執行職務。
中      華      民      國      九十三      年    七    月     二十     日
                                  臺灣高雄地方法院刑事庭
                                      審判長法官   邱  明  弘
                                            法官   廖  建  瑜
                                            法官   胡  宜 如
右正本證明與原本無異。
如不服本判決，應於判決送達後十日內，向本院提出上訴狀。
                                            書記官  蘇  溪  林
中      華      民      國      九十三      年    七    月     二十     日
附錄法條：
中華民國刑法第一百六十九條
意圖他人受刑事或懲戒處分，向該管公務員誣告者，處七年以下有期徒刑。
意圖他人受刑事或懲戒處分，而偽造、變造證據，或使用偽造、變造之證據者，亦同
。
